【裁判字號】    89,親,79
【裁判日期】    900316
【裁判案由】    確認親子關係不存在
【裁判全文】
臺灣臺南地方法院民事判決  八十九年度親字第七九號
    原      告    乙○○
                 即洪誌鴻）.
    訴訟代理人    黃進祥律師
    複  代理人    吳文豊律師
    被      告    丙○○      .
                             .
    兼法定代理人  甲○○      .
右當事人間請求確認親子關係不存在事件，本院判決如左：
    主      文
原告之訴駁回。
訴訟費用由原告負擔。
    理      由
一、本件原告起訴主張原告於民國七十六年十月十四日與被告丙○○之生母甲○○結
    婚，嗣因感情不睦，被告甲○○於七十七年離家，在外生下被告丙○○，並於原
    告不知情之情況下向戶政機關辦妥戶籍登記，而推定為原告之婚生女。原告於八
    十年八月十日與被告甲○○協議離婚，惟不知其在外生下被告丙○○，且被告甲
    ○○為使被告丙○○認祖歸宗，始於八十九年一月當面告知此事，原告顯非被告
    丙○○之生父，爰訴請確認原告與被告丙○○間父女關係不存在。
二、按原告之訴，依其所訴之事實，在法律上顯無理由者，法院得不經言詞辯論，逕
    以判決駁回之，民事訴訟法第二百四十九條第二項定有明文。又按從子女出生日
    回溯第一百八十一日起至第三百零二日止，為受胎期間；妻之受胎，係在婚姻關
    係存續中者，推定其所生子女為婚生子女。前項推定，如夫妻之一方能證明妻非
    自夫受胎者，得提起否認之訴。但應於知悉子女出生之日起，一年內為之，民法
    第一千零六十二條第一項、第一千零六十三條定有明文。上開民法之規定，即屬
    婚生推定之規定，欲否認婚生推定者，僅得由夫妻之一方依民法第一千零六十三
    條第二項之規定提起否認子女之訴，在夫妻之一方提起否認子女之訴得有勝訴之
    確定判決前，無論何人皆不得為反於婚生推定之主張，最高法院七十五年度台上
    字第二０七一號判例參照。又受婚生推定之婚生子，其婚生子之地位，已因其父
    母均逾法定得提起否認之訴之期間，而未提起，不容任何人再加以否認，與非婚
    生子女，經生父認領，其身份又為生父否認所為之確認親子關係存在之訴迥然不
    同（最高法院八十三年台上字第一七八七號裁判意旨參照）。
三、經查，本件原告主張其與被告甲○○本係夫妻，嗣於八十年八月十日與被告甲○
    ○協議離婚，惟婚姻關係存續中，被告甲○○生有一女即被告丙○○之事實，業
    據其提出離婚協議書及戶籍謄本為憑，雖堪信為真實。惟被告丙○○於八十年二
    月五日即已出生，原名洪嘉徽，於八十年八月十日父母離婚時，約定由母監護之
    事實，有丙○○之戶籍謄本、原告與被告甲○○協議離婚書在卷可稽，是原告至
    遲於離婚協議書簽訂當時即八十年八月九日，即已知悉丙○○即洪嘉徽出生之事
    實，迄今已逾民法第一千零六十三條所定一年之法定期間，均未提起否認子女之
    訴，則依前開規定及說明，原告自不得再為反對之主張，而逕以與被告丙○○無
    事實上之親子關係為由，提起確認親子關係不存在之訴。從而，本件原告訴請確
    認原告與被告丙○○間父女關係不存在，依其所訴之事實，在法律上顯無理由，
    爰不經言詞辯論，逕以判決駁回之。
四、據上論結，本件原告之訴為無理由，依民事訴訟法第二百四十九條第二項、第七
    十八條，判決如主文。
中      華      民      國    九十      年      三      月     十六     日
                                臺灣臺南地方法院民事第三庭
~B法      官  蔡孟珊
右為正本係照原本作成
如對本判決上訴，須於判決送達後廿日內向本院提出上訴狀
中      華      民      國    九十      年      三      月     十六     日
~B法院書記官  魏安里


司法院資訊處製作；財團法人民間司法改革基金會備份。
